臺灣高等法院刑事判決　　　　　　　　94年度上訴字第3154號
上　訴　人　臺灣板橋地方法院檢察署檢察官
被　　　告　甲○○
選任辯護人　粘舜權律師
　　　　　　吳金棟律師
上列上訴人因妨害自由等案件，不服臺灣板橋地方法院93年度訴
字第1856號，中華民國94年7月1日第一審判決（起訴案號：臺灣
板橋地方法院檢察署93年度偵字第 14529號），提起上訴，本院
判決如下：
    主  文
上訴駁回。
    事  實
一、甲○○與乙○○因仲介買賣房屋事宜產生糾紛，心生不滿，
    於民國九十三年四月十八日二十一時五十分許，行經台北縣
    板橋市○○○路七０號旁巷子時，見乙○○適在巷子內王志
    達所經營之錄影帶出租店內，即進入店內將乙○○約出店外
    談判，一言不和，甲○○即基於傷害、毀損之犯意，在前開
    店外巷子內黑暗處，出手毆打乙○○之臉部，致乙○○受有
    口內擦挫傷、左臉挫傷合併腫脹等傷害，同時造成乙○○之
    眼鏡掉落於地面、鏡片毀損致不堪使用，致生損害於乙○○
    。
二、案經乙○○訴由台北縣政府警察局中和分局報請臺灣板橋地
    方法院檢察署檢察官偵查起訴。
    理  由
甲、傷害、毀損部分：
一、上揭事實業據被告甲○○供認不諱，核與告訴人乙○○指述
    甲○○有於上開時、地毆打伊，致伊之眼鏡掉落地面，鏡片
    破損等情節相符，而乙○○因此受有口內擦挫傷，左臉挫傷
    合併腫脹等傷勢，亦有中山醫院診斷證明書一紙附卷可資佐
    證（見九十三年度他字第五三九四號偵查卷第十六頁）；此
    外，並有告訴人遭毀損之眼鏡照片一幀附卷可稽（見同上偵
    查卷第二十頁），堪認被告前開自白與事實相符，本件傷害
    及毀損部分事證明確，被告犯行堪予認定。
二、核被告甲○○傷害人之身體並損壞他人之眼鏡，所為分別係
    犯刑法第二百七十七條第一項之傷害罪及同法第三百五十四
    條之毀損罪，其一行為觸犯上開二罪名，為想像競合犯，應
    依刑法第五十五條從一重之傷害罪處斷。
乙、妨害自由部分：
一、公訴及上訴意旨另以：被告甲○○係夥同三名姓名年籍不詳
    之男子，共同基於傷害他人身體之犯意，於九十三年四月十
    八日二十一時五十分許，在台北縣板橋市○○○路七０號旁
    之巷子內，共同毆打乙○○，致乙○○受有口內擦挫傷、左
    臉挫傷合併腫脹等傷害，並因此造成眼鏡鏡片毀損致不堪使
    用，惟甲○○仍心有未甘，乃令該三名年籍不詳的男子，以
    自小客車將乙○○載往台北縣板橋市○○路○段二十八號一
    樓屋內，強行逼迫乙○○簽下面額二十五萬元之本票二紙，
    始將乙○○釋放，因認被告與上開三人共同涉犯刑法第二百
    七十七條第一項之傷害罪、同法第三百零二條妨害自由罪、
    同法第三百零五條恐嚇罪、第三百零四條（公訴人於原審追
    加）、同法第三百五十四條之毀損罪嫌。另證人王志達於原
    審避重就輕，對照其在警詢中清晰供述，應以證人於警詢中
    之供述為可採，原審判決不加採納，容有誤會云云。
二、按犯罪事實，應依證據認定之，無證據不得推定其犯罪事實
    ；又不能證明被告犯罪者，應諭知無罪之判決，刑事訴訟法
    第一百五十四條第二項、第三百零一條第一項分別定有明文
    。且告訴人之告訴，係以使被告受刑事訴追為目的，是其陳
    述是否與事實相符，應調查其他事實以資審認，始得為不利
    被告之認定，最高法院五十二年度臺上字第一三００號著有
    判例可資參照。次按證人依法應具結而未具結者，其證言不
    得作為證據；且被告以外之人於審判外之言詞或書面陳述，
    除法律有規定者外，不得作為證據；若被告以外之人於檢察
    事務官、司法警察官或司法警察調查中所為之陳述，與審判
    中不符時，除其先前之陳述具有較可信之特別情況，且為證
    明犯罪事實存否所必要者外，亦不得為證據，刑事訴訟法第
    一百五十八條之三、第一百五十九條、第一百五十九條之二
    分別定有明文。
(一)訊據被告甲○○除就前揭本院認定之傷害、毀損犯罪事實為
    自白外（僅承認其本人為單獨正犯），堅決否認有夥同其他
    人共同傷害告訴人及毀損告訴人之眼鏡等情，亦否認有夥同
    其他人將乙○○押往台北縣板橋市○○路○段二十八號一樓
    屋內強迫乙○○簽發本票二紙。且本件被告就證人即告訴人
    乙○○及證人王志達於審判外之供述是否有證據能力有所爭
    執，茲就證據能力部分先行論斷如下：
 1、證人即告訴人乙○○於九十三年七月二十九日經檢察官訊問
    時（見九三年度他字第五三九四號偵查卷第二十六頁），應
    依刑事訴訟法第一百八十六條第一項前段規定具結，惟檢察
    官於訊問告訴人乙○○時，並未諭知乙○○以證人身分具結
    ，是依同法第一百五十八條之三之規定，證人即告訴人乙○
    ○前開於檢察官訊問時未經具結之證言自不得作為證據。
 2、證人即告訴人乙○○於九十三年四月二十九日在檢察事務官
    前所為之陳述，及其本人於同年六月二十一日在警詢時所為
    之陳述（見同上他字卷第六、七、十二、十三頁），均為被
    告以外之人於審判外之陳述。而證人乙○○於本院審理中已
    到庭接受交互詰問，所證情節與其前開審判外之陳述大致相
    同，是證人乙○○前開於審判外之陳述，並不具有較可信之
    特別情況，亦非證明被告犯罪事實存否所必要，是依刑事訴
    訟法第一百五十九條第一項規定，證人乙○○前開審判外陳
    述應無證據能力。
 3、證人王志達於九十三年六月二十五日在警詢中所為陳述（見
    同上他字卷第八、九頁），為被告以外之人於審判外之陳述
    ，依刑事訴訟法第一百五十九條第一項規定，除法律別有規
    定外，應無證據能力。公訴人聲請傳喚證人王志達於審理期
    日到庭交互詰問後，認證人王志達於審判中所證述：那天我
    在店內好像看到告訴人與被告有衝突，從我店內走出去，我
    去勸架，但外面很暗，我有看到二、三個人影，但看不清楚
    ，我怕他們發生衝突，就閃到旁邊沒有去看，被告何時離開
    我不清楚等語，而證人王志達於警詢中則供稱：「當天（九
    十三年四月十八日）乙○○約我去買光碟，到錄影帶店後，
    甲○○叫柯榑賢到外面談事情，柯榑賢跟著甲○○到店外旁
    的巷子後，甲○○夥同三名男子一起毆打乙○○，我當時就
    去拉甲○○，叫甲○○不要打了，甲○○打了我一下並把我
    推開，叫我不要管，我被甲○○推到旁邊後，其他三名男子
    就把柯榑賢帶走，之後我就回家了，我不知道後來發生什麼
    事。」等語不符。則證人王志達於於警詢所為供述是否有刑
    事訴訟法第一百五十九條之二較可信之特別清況，且為證明
    被告犯罪事實存否所必要，自應先加認定。經查：
  本件被告與告訴人發生衝突之地點，始於證人王志達所經營
    之錄影帶店內，此為被告、告訴人所不爭執，亦據證人王志
    達於原審審理中證述明確，而證人王志達於警詢中卻供稱：
    「當天乙○○【約我】去買光碟，到錄影帶店後....  」云
    云，顯與該錄影帶店係王志達所經營此一客觀、明確之事實
    不符，故證人王志達於警詢時所言顯然有所隱瞞，其憑信性
    並非無疑。
  再者，證人王志達於該次警詢中證稱其本人是乙○○之朋友
    ，復證稱其本人有看到三名男子把柯榑賢帶走，之後其本人
    就回家，不知發生什麼事云云。若證人王志達所言屬實，證
    人王志達既為告訴人乙○○之朋友，若其見乙○○被人「帶
    走」，何以不聞不問？又不報警處理？又證人王志達前開所
    述乙○○被三名男子「帶走」云云，則告訴人究係遭被告等
    人強行脅持，或僅係同行而已，亦未予詳細說明。況且，被
    告與告訴人於證人王志達所經營之錄影帶店外發生糾紛後，
    證人王志達係回到其所經營之錄影帶店中，告訴人乙○○並
    於同日稍晚回到該錄影帶店內找證人王志達借錢及請求協助
    找里長看監視錄影帶等情，已據證人王志達、乙○○到庭證
    述明確，互核相符，應堪採信。是證人王志達於警詢中證稱
    「之後我就【回家】了」云云，亦顯與事實不符。
  另依告訴人所提診斷證明書觀之，告訴人所受傷害係口內擦
    挫傷、左臉挫傷合併腫脹。核與被告自白：我有打他臉部二
    下相符，若如證人王志達於警詢證述，被告夥同另三名男子
    共同圍毆告訴人，傷勢應遍及全身各處始合理，告訴人之傷
    勢，為何僅有臉部輕傷？亦值懷疑。是證人王志達於警詢之
    供述難認有特別可信之情形，依法並無證據能力。則依證人
    王志達於原審審判中之證言，並不能證明被告有夥同其他數
    名男子共同傷害、毀損之犯行。
(二)本件公訴意旨認被告有共同傷害告訴人乙○○、共同毀損告
    訴人之眼鏡，並妨害其自由，出言恐嚇又強制其簽發本票云
    云，無非以告訴人乙○○之指訴及監視器錄影帶翻拍照片為
    其論據。惟查：
 1、本件卷附監視器錄影帶翻拍照片十三幀（見原審卷第四十八
    至六十），除照片中體型肥胖者約略可從體型辨認係被告甲
    ○○外，其餘影像均模糊不清，無從辨識為何人；且所攝得
    之影像均係行人行走之畫面，並未見任何共同傷害、毀損或
    妨害自由之行為。再者，經原審於審理中提示前開照片供告
    訴人指認，依其指認結果，照片中巷子內被告係行走於前，
    告訴人則係隨行於後，嗣告訴人再由後勾著被告之手（見原
    審卷第五十至五十二頁所示之三幀照片），核其情狀與告訴
    人指訴其本人受被告夥同三、四位成年男子毆打，並押其本
    人上車等語並不相符。是上開監視器錄影帶翻拍照片並不足
    以作為認定被告有公訴人所指共同傷害、毀損、恐嚇、強制
    及妨害自由等犯行之依據。
 2、證人即告訴人乙○○雖指稱：案發當日，被告夥同四名成年
    男子毆打伊，伊眼鏡被打掉，看不清楚，後來該四名男子就
    強押伊上車，在車上伊聽見他們有聯絡林和成下來開門，後
    來伊被載到台北縣板橋市○○路○段二十八號一樓屋內，有
    一個自稱「大劉」的人和被告及其他共犯一起恐嚇伊，強迫
    伊簽發共五十萬元的本票，才放伊走云云。惟查，告訴人上
    開指訴並無其他證據可資佐證，且告訴人與被告曾因房屋仲
    介產生糾紛，夙有恩怨，其指訴情節是否全然可信，並非無
    疑。自難僅憑其片面指訴即遽行認定被告有其所指犯行。
 3、至證人王志達於原審審理係證稱：伊有看到被告與告訴人甲
    ○○似有發生衝突，有看到二、三名人影，但沒有看到被告
    毆打告訴人，也沒有看到被告、告訴人如何離開現場等語；
    證人林燕堂係證稱：伊向被告之妻承租坐落台北縣板橋市○
    ○路○段二十八號一、二樓之房屋，伊後來有把門鎖換掉，
    換過鎖後的鑰匙沒有交給被告，但林和成住在同號三樓，必
    需由一、二樓進出，林和成有鑰匙等語；證人劉增榮係證稱
    ：伊認識被告，伊是最近幾個月才跟被告因代書工作走得比
    較近，九十三年四月間伊沒有去過台北縣板橋市○○路○段
    二十八號之房屋，伊也不叫劉翔，伊與本案無關等語；證人
    林再來係證稱：伊係台北縣板橋市公館里里長，九十三年四
    月間某日夜間，王志達有帶告訴人乙○○到伊里長辦公室要
    求調閱監視器錄影帶，伊也有叫伊的女兒配合播放監視器錄
    影帶給王志達和乙○○觀看，並依照要求拷貝一些影像給王
    、柯二人等語  (以上均參原審九十四年一月六日審判筆錄)
    。綜合上開證人之證言，僅能證明被告於錄影帶店前確有與
    數名不知名人士在一起，並無從推論，更無法證明被告甲○
    ○確有公訴人所指共同傷害、毀損、恐嚇、強制或妨害自由
    之事實。
 4、公訴人於原審審理中聲請傳喚證人林和成到庭詰問，經原審
    傳拘無著，公訴人當庭捨棄此一證據方法。至證人林和成於
    檢察官偵訊時證稱：伊與林燕堂有向被告承租台北縣板橋市
    ○○路○段二十八號房屋，一樓是辦公室，九十三年四月十
    八日門關起來沒人在那邊等語（見同上他字偵查卷第二十六
    －一頁），亦不能證明被告確有押告訴人至林和成住處。本
    件又查無告訴人所指切結書、本票等物證可資佐證，此部分
    犯行之證據顯有不足。
 5、另告訴人雖於本院審理中，請求本院調閱被告與王志達間有
    無電話聯絡，經本院函查結果，遠傳電信股份有限公司、台
    灣大哥大股份有限公司均復稱：目前僅能保存六個月期間內
    之通信紀錄資料，本件已逾上開期限，無法提供等語，有函
    文二件在卷可參，亦無從為被告不利之認定，附此敘明。
 6、綜上所述，公訴人提出之所有證據，尚不足資證明被告有公
    訴人所指之犯行，不能證明被告犯罪，揆諸首揭說明，自難
    遽論被告涉犯有共同傷害、毀損、恐嚇或妨害自由等罪責；
    惟上開不能證明被告共同犯罪部分，公訴人認與被告上揭已
    起訴判決有罪部分，有牽連犯之裁判上一罪關係，爰不另為
    無罪之諭知，併此敘明。
丙、原審因認被告單獨傷害、毀損部分事證明確，依刑法第二百
    七十七條第一項、第三百五十四條、第五十五條、第四十一
    條第一項前段、罰金罰鍰提高標準條例第一條前段、第二條
    ，並審酌被告與告訴人因金錢糾紛，心生不滿，不思以合法
    手段解決問題，竟於公開場所動輒以暴力相向，殊非可取，
    惟本件被害人所受傷勢尚非屬嚴重，且被告犯後已坦承犯行
    等一切情狀，量處有期徒刑三月，並諭知易科罰金折算標準
    ，以資懲儆。另就被告涉嫌共同妨害自由部分，詳述不能證
    明之理由，並說明該部分與上開論罪部分，公訴人認有裁判
    上一罪之關係，而不另為無罪之諭知，核其認事用法，並無
    違誤，量刑亦頗適當。檢察官上訴，仍認被告有夥同其他數
    名成年人共同傷害及妨害自由行為，為無理由，上訴應予駁
    回。
丁、據上論斷，應依刑事訴訟法第三百六十八條，判決如主文。
本案經檢察官周誠南到庭執行職務。
中　　華　　民　　國　　94　　年　　12　　月　　21　　日
　　　　　　　　　刑事第七庭審判長法　官  蔡秀雄
　　　　　　　　　　　　　　　    法　官  蔡光治
　　　　　　　 　 　　　　　　　　法　官  陳世宗
以上正本證明與原本無異。
被告不得上訴；檢察官如不服本判決，應於收受送達後十日內向
本院提出上訴書狀，其未敘述上訴之理由者並得於提起上訴後十
日內向本院補提理由書（均須按他造當事人之人數附繕本）。
                                  書記官  何閣梅
中　　華　　民　　國　　94　　年　　12　　月　　21　　日
